【裁判字號】    97,簡上,90
【裁判日期】    971225
【裁判案由】    侵權行為損害賠償
【裁判全文】
臺灣臺南地方法院民事判決              97年度簡上字第90號
上  訴  人  甲○○
            丁○○（原名魏子華）
被 上 訴人  丙○○
            乙○○
上列當事人間請求侵權行為損害賠償事件，上訴人對於中華民國
97年4月21日臺灣臺南地方法院新市簡易庭97年度新簡字第206號
第一審判決提起上訴，經本院於97年12月11日言詞辯論終結，判
決如下：
    主  文
原判決關於命上訴人連帶給付被上訴人丙○○超過新台幣柒萬元
及自民國九十七年二月二十八日起至清償日止，按週年利率百分
之五計算之利息、命上訴人連帶給付被上訴人乙○○超過新台幣
壹拾貳萬元及自民國九十七年二月二十八日起至清償日止，按週
年利率百分之五計算之利息部分，及該部分假執行之宣告，暨訴
訟費用之裁判均廢棄。
上開廢棄部分，被上訴人在第一審簡易之訴及其假執行之聲請均
駁回。
其餘上訴駁回。
第一審、第二審訴訟費用新台幣新台幣陸仟陸佰貳拾伍元由上訴
人連帶負擔新台幣伍仟零參拾伍元，其餘新台幣壹仟伍佰玖拾元
由被上訴人負擔。
    事實及理由
一、被上訴人丙○○、乙○○於原審起訴主張及於本院抗辯：
  (一)上訴人甲○○與丁○○係夫妻，訴外人魏陳菜燕係丁○○之
    母親，甲○○、丁○○及魏陳菜燕等三人於民國95年2月間
    到被上訴人乙○○住處，拜託乙○○為上訴人等位於台南縣
    永康市○○路265號之房屋（下稱系爭房屋）從事新建工程
    ，被上訴人估價後向上訴人等表示總工程款為新台幣（下同
    ）1,623,800元，並將估價單交給丁○○及魏陳菜燕，嗣後
    丁○○及魏陳菜燕向被上訴人乙○○承諾依估價單金額由被
    上訴人乙○○承作。工程進行中，上訴人等不斷指揮被上訴
    人及其他施作人員要如何施作，並數度變更原本指示，增加
    工程施作之困難及成本，上訴人還追加估價單中沒有記載之
    項目，付款上則拖拖拉拉，被上訴人只好在95年6月29日請
    求當地市民代表出面協調，詎上訴人蠻橫不講理，硬是不付
    款，之後不歡而散。
  (二)95年7月13日，被上訴人乙○○因要解決未付工程款事宜，
    偕丙○○及材料行老闆王能軒同赴系爭房屋處，乙○○因對
    該棟房屋外觀拍照，遭上訴人甲○○及丁○○分別持鐵製條
    狀物毆打頭部，致被上訴人乙○○受有頭皮外傷並臉部挫傷
    、腦震盪、右手挫傷；丙○○則受有頭部外傷並左側眼周圍
    挫傷，左肩部拉傷、右肘挫傷等傷害。上訴人應就被上訴人
    丙○○、乙○○之損害負賠償之責。被上訴人丙○○因上開
    傷害致身體及心靈受到傷害及屈辱，請求上訴人二人應連帶
    賠償非財產上損害10萬元；而被上訴人乙○○因上開傷害，
    躺在床上休養多日，頭痛經過數月才痊癒，請求上訴人二人
    應連帶賠償非財產上損害15萬元。爰依據侵權行為之法律關
    係，提起本件訴訟，並於原審聲明：上訴人應連帶給付被上
    訴人丙○○10萬元、連帶給付被上訴人乙○○15萬元，及均
    自起訴狀送達翌日起至清償日止，按年息5% 計算之利息；
    並願供擔保請准宣告假執行等語。原審為被上訴人丙○○、
    乙○○全部勝訴判決，判命上訴人應連帶給付被上訴人丙○○10萬元、連帶給付被上訴人乙○○15萬元，及均自起訴狀
    送達翌日即97年2月28日起至清償日止，按年息5%計算之利
    息，並得假執行。
  (三)被上訴人與醫生不認識，如何請醫生幫被上訴人就診斷證明
    書造假，而被上訴人乙○○吃完藥本來已經好了，但是後來
    又發作起來，所以才去醫院急診，到上個月也都還有到醫院
    拿藥。被上訴人乙○○手受傷是自己弄到的沒有錯，但其他
    部分是上訴人打的。當時有掃瞄腦部，醫生說還好有頭痛，
    如果沒有感覺，睡著就會死掉。
  (四)被上訴人97年10月1日及97年11月7日當庭提出之照片中可見
    上訴人手拿板手，如果上訴人沒有要傷害被上訴人的話，拿
    板手做什麼，被上訴人都沒有打對方，結果是對方打被上訴
    人，被上訴人還被告，從照片中可以看出乙○○衣服都破了
    ，如果沒有被打，為何衣服會破掉。
二、上訴人則以：
  (一)上訴人二人為夫妻。上訴人丁○○之母魏陳菜燕曾委託被上
    訴人乙○○蓋房屋，約定總工程款160萬元，但因被上訴人
    乙○○施工不良，又拖延工程，雖被上訴人乙○○合約書承
    諾要在95年6月8日全部完工交屋，但又爽約。雖魏陳菜燕已
    付被上訴人乙○○1,329,000元，為使房屋完工，魏陳菜燕
    不得不找他人接手完工（後來又花了448,500元），損失不
    貲。95年6月29日被上訴人乙○○要求與魏陳菜燕協調工程
    款糾紛，前來上訴人家中，漫天要價，然魏陳菜燕表示已付
    了130多萬元，且被上訴人乙○○施工不良又拖延未能完工
    ，依法不能請求報酬，故魏陳菜燕拒絕被上訴人乙○○之要
    求，被上訴人乙○○未能得逞，竟連續毆打魏陳菜燕及上訴
    人二人（另經鈞院96年度易字第371號判決處拘役50日）。
    想不到被上訴人乙○○於95年7月13日又夥同其妻丙○○與
    訴外人王能軒等三人，以要照相為藉口，侵入上訴人家中，
    共同毆打有肢體殘障的上訴人二人（按：甲○○未驗傷），
    造成上訴人丁○○受有胸壁挫傷、腦挫傷併輕微腦震盪，前
    臂挫傷、臉、頭皮之挫傷、上臂挫傷，雙手挫傷、左膝挫傷
    、左手背及掌挫傷、左膝破皮等傷害。
  (二)被上訴人主張顯然非實，在95年7月13日下午，是被上訴人
    二人夥同其友人王能軒共三人，基於共同犯意，進到上訴人
    家中毆打上訴人丁○○，上訴人二人因住家遭外人入侵，又
    遭毆打，為防免自己受傷，難免與被上訴人有肢體碰撞。被
    上訴人主張其遭上訴人毆打，受有傷害，與事實不符，被上
    訴人之所以受傷，純因其要毆打上訴人而擦傷，非上訴人所
    加諸之傷害。
  (三)依行政院衛生署台南醫院新化分院（下稱台南醫院新化分院
    ）函覆鈞院之有關被上訴人丙○○與乙○○病歷僅有臉部、
    肩膀及手臂之輕微外傷，並無頭部之任何外傷記錄，且急診
    當天，被上訴人丙○○竟然不留院觀察，自行出院回家。另
    外有關被上訴人乙○○部分，依95年7月13日急診病歷記載
    ，僅有右手有輕微擦傷之紀錄，雖其自述頭部、顏面遭鈍器
    打傷，卻無任何外傷顯示（急診室護理紀錄單記載，頭部感
    pain，無明顯外傷），而且也拒絕留在醫院觀察，自動辦理
    出院。再者，被上訴人乙○○所領取之藥品是胃腸內科所開
    ，根本與外傷無關（96年6月27日門診繳費證明書），由以
    上急診記錄等紀載，足見被上訴人主張遭上訴人以鈍器打傷
    等損害，均屬杜撰之詞。若遭鈍器打傷，必定頭皮腫脹，或
    頭皮破裂出血，怎可能無明顯外傷，若遭鈍器打傷，必有腦
    震盪之危險，為何被上訴人均不願留院觀察，匆匆離去？甚
    至被上訴人乙○○於95年8月9日再度回到台南醫院新化分院
    掛診，其急診之理由，竟然是一個月前被打到頭，且並無頭
    痛或頭暈，毫無傷痛掛急診，令人啼笑皆非，想必被上訴人
    掛急診之目的，只是想取得診斷證明，製造證據用以訴訟。
    被上訴人乙○○說吃藥兩年，請提出單據，如果被上訴人被
    打到腦震盪，為何沒有留在醫院觀察。
  (四)被上訴人丙○○於檢察事務官訊問時，表示：丁○○拿板手
    要打人時，被王能軒擋下，被上訴人乙○○則表示：他打我
    頭部，另外是肩部受傷，我右手臂是自己擦傷的。我太太眼
    睛比較嚴重，其他部分沒有看到、甲○○是拿一台機器，但
    沒有用來打人。由以上被上訴人於檢察署之陳述，並參照前
    揭急診紀錄應可證明被上訴人並無頭部外傷，也為遭鈍器擊
    傷，被上訴人乙○○之紀錄，唯一有紀錄受傷之右手臂擦傷
    ，是被上訴人乙○○自己擦傷，故被上訴人稱其遭上訴人毆
    傷之陳述為不實，不足採信。
  (五)被上訴人97年10月1日及97年11月7日當庭提出之照片沒有顯
    示上訴人有打他們，顯示的反而是他們拉扯上訴人的情形，
    而且如果上訴人丁○○要打他，為何丁○○拿工具站在那裡
    ，乙○○就站旁邊都沒有閃，丁○○當時只是防衛他們出去
    而已，他們打人還要告人。照片中第二張抽菸的人就是王能
    軒，丁○○拿板手只是要防衛而已，如果丁○○有打他，相
    機在被上訴人丙○○手上，為何沒有照到丁○○打他的情形
    。
  (六)原審未詳察，遽為被上訴人勝訴判決，退一步言，若被上訴
    人有受傷，其情形非常輕微，連被上訴人都認為不必再進一
    步檢查，就自行出院，原審竟然完全接受被上訴人之請求，
    判決上訴人應連帶賠償被上訴人丙○○10萬元、被上訴人乙○○15萬元之鉅額賠償，自有不當，予以廢棄等語，資為抗
    辯。並聲明：原判決廢棄，上開廢棄部分，被上訴人在第一
    審之訴及其假執行之聲請駁回。
三、本件經協商並簡化爭點後，確認兩造不爭執及爭執事項如下
    ：
  (一)兩造不爭執事項：
    1.上訴人甲○○、上訴人丁○○係夫妻，被上訴人丙○○、
      被上訴人乙○○係夫妻，上訴人甲○○或其家人與被上訴
      人乙○○有工程款的糾紛。
    2.被上訴人乙○○於95年7月13日下午約三時許，偕同被上
      訴人丙○○、訴外人王能軒至臺南縣永康市○○路265號
      甲○○住處，被上訴人乙○○因欲對該棟房屋拍照，兩造
      發生爭執。
    3.上訴人甲○○因本事件經刑事庭判處拘役29日，上訴人丁○○判處拘役25日，被上訴人丙○○、被上訴人乙○○各
      判處拘役25日確定。
  (二)兩造爭執事項：
    1.被上訴人丙○○是否因本事件受有頭部外傷，並左側眼周
      圍挫傷，左肩部拉傷、右肘挫傷，被上訴人乙○○是否因
      本事件受有頭皮外傷、併臉部挫傷、腦震盪、右手挫傷等
      傷害？
    2.被上訴人丙○○、乙○○所受上開傷害，是否為上訴人甲○○、上訴人丁○○於當時實施傷害行為所造成？
    3.上訴人丁○○是否因本事件受有胸壁挫傷、腦挫傷併輕微
      震盪、前臂挫傷、臉、頭皮之挫傷、上臂挫傷、雙手挫傷
      、左膝挫傷、左手臂及掌挫傷、左膝破皮等傷害，又上開
      傷勢是否為被上訴人丙○○、被上訴人乙○○實施傷害行
      為所造成？如是，上訴人丁○○得否以其係受傷害之時所
      為之防衛行為，主張減少應賠償之金額？
    4.上訴人甲○○、上訴人丁○○應否負連帶損害賠償責任，
      及其數額為何？
四、法院之判斷：
  (一)被上訴人丙○○主張其因本事件受有頭部外傷，並左側眼周
    圍挫傷，左肩部拉傷、右肘挫傷，被上訴人乙○○主張其因
    本事件受有頭皮外傷、併臉部挫傷、腦震盪、右手挫傷等傷
    害，為上訴人所否認，並以前詞置辯，經查：
    1.被上訴人丙○○所提出之台南醫院新化分院開立之診斷證
      明書所載病名內容為：頭部外傷併左側眼週圍挫傷、
      左側肩部挫傷、右肘挫傷等傷害，醫師囑言為：患者於
      95年7月13日入急診，95年9月1日門診追蹤治療；而被上
      訴人乙○○所提出之台南醫院新化分院開立之診斷證明書
      所載病名內容為：頭皮外傷併臉部挫傷、腦震盪後症侯
      群、右手挫傷等傷害，醫師囑言為：患者於95年7月13
      日、95年8月9日入本院急診，95年8月18日、95年9月1日
      門診追蹤（見原審卷第22、23頁）。經與行政院衛生署台
      南醫院97年8月6日南醫歷字第0970006191號函記載：「二
      、丙○○女士於95年7月13日至本院急診就醫時，在左臉
      眼眶周圍有血腫及挫傷、左肩挫傷、右手肘擦傷。郭女士
      另於95年9月1日至本院開立診斷書。三、乙○○先生於95
      年7月13日至本院急診就醫時，頭皮外傷併臉部挫傷、右
      手挫傷。林先生另於95年8月9日因頭痛至本院急診室就醫
      。並於95年8月18日至本院門診追蹤，且於95年9月1日開
      立診斷書」等語（見本院卷第70頁）相核，並無不符之處
      ，故上訴人主張被上訴人丙○○與乙○○病歷僅有臉部、
      肩膀及手臂之輕微外傷，並無頭部之任何外傷紀錄等語，
      與台南醫院上開函覆內容不合，應非可採。
    2.又上訴人質疑被上訴人若遭鈍器打傷，必有腦震盪之危險
      ，為何卻不留院觀察部分，經查，依上開病歷觀之，被上
      訴人丙○○與乙○○固然決定不留院觀察，自行出院回家
      ，然一般而言，只要急診的病患意識清楚，無生命危險，
      各醫院大多接受急診病患自行決定不留院觀察，惟尚難僅
      以急診病患不留院觀察即謂該病患未受傷或傷勢極為輕微
      。
    3.另上訴人主張被上訴人若遭鈍器打傷，必定頭皮腫脹，或
      頭皮破裂出血，怎可能無明顯外傷等語，按挫傷或皮下出
      血（瘀血）之狀況，受創後20至30分鐘內白血球即集結於
      傷口周圍開始修復工作，最初數小時由紅色變暗紅色，一
      至二日傷口顏色呈黑青或紫青，二至三日因血紅赤之球蛋
      白離開，變為含鐵血紅素而呈紫紅色，三至四日原血紅素
      內之鐵離子離開呈綠色之膽綠素，四至五日膽綠素被還原
      成褐色之膽紅素，五至六日成黃褐色之膽紅素，七至八日
      成淡黃色之中膽紅素，九至十日變成無色之Ｌ─尿膽素元
      等情，有羅秀雄醫師所著「法醫學」第378頁關於活體受
      創時間之論述可憑（見本院96年度簡上字第200號刑事卷
      第163頁背面至165頁），可見挫傷或皮下出血（瘀血）之
      傷害，受傷部位於受創後二至三日呈現明顯之紫紅色而可
      辨視受有挫傷或皮下出血（瘀血）之傷勢，因此，台南醫
      院新化分院之病歷未記載被上訴人於受傷之初有明顯外傷
      ，尚無何不合理之處，上訴人此部分之主張，要無可採。
    4.此外，被上訴人乙○○於本院審理時自陳其手部的傷是其
      自己弄到的等語（見本院卷第132頁），因此，除被上訴
      人乙○○手部傷勢外，被上訴人丙○○主張其因本事件受
      有頭部外傷，並左側眼周圍挫傷，左肩部拉傷、右肘挫傷
      ，被上訴人乙○○主張其因本事件受有頭皮外傷、併臉部
      挫傷、腦震盪等傷害，與上開事證並無不符，應可採信。
  (二)至上訴人否認被上訴人丙○○、乙○○所受上開傷害為其等
    於當時實施傷害行為所造成等語，經查，上訴人於本院審理
    時並未否認當時有手拿工具（見本院卷第133頁），又依照
    被上訴人於偵查中所提出之照片（見台灣臺南地方法院檢察
    署96年度交查字第174號卷第22頁），兩造確實因發生爭執
    而有肢體接觸及拉扯之動作，而證人王能軒亦於刑事案件審
    理中結證稱：乙○○先下車，他拿相機要照相，要照相的時
    候丁○○與甲○○在洗東西，其還沒下車，乙○○在照相，
    說他要照相存證。當他在照相的時候，甲○○和丁○○就拿
    一個丁字形拔螺絲的打乙○○，其是去勸架把他們分開，分
    開以後，丁○○就去打丙○○，丙○○倒在地上後其又去拉
    丙○○，把丙○○和丁○○分開，其是勸架，把她們分開，
    換到乙○○和甲○○兩人又在那邊打，其兩邊忙著勸架忙不
    過來等語（見本院96年度簡上字第200號刑事卷第82頁），
    本院審酌兩造均不否認先前業已因工程糾紛發生過衝突，以
    及上開事證，認兩造所受之傷害應屬互為侵權行為所造成，
    是上訴人否認被上訴人丙○○、乙○○所受上開傷害為其等
    於當時實施傷害行為所造成等語，應不可採。
  (三)另被上訴人否認上訴人丁○○因本事件受有胸壁挫傷、腦挫
    傷併輕微震盪、前臂挫傷、臉、頭皮之挫傷、上臂挫傷、雙
    手挫傷、左膝挫傷、左手臂及掌挫傷、左膝破皮等傷害，以
    及上開傷勢並非被上訴人丙○○、被上訴人乙○○實施傷害
    行為所造成等語，以及上訴人丁○○主張其得以其係受傷害
    之時所為之防衛行為，主張減少應賠償之金額等語，經查：
    1.丁○○於95年7月15日至行政院衛生署新營醫院（下稱新
      營醫院）就診時，發現其有胸壁挫傷、腦挫傷併輕微震盪
      、前臂挫傷、臉、頭皮之挫傷、上臂挫傷、雙手挫傷、左
      膝挫傷、左手背及掌挫傷、左膝破皮等傷勢，且丁○○尚
      主訴係於同年月13日下午遭毆打所致等情，有丁○○之新
      營醫院診斷證明書、同院96年5月31日新營醫病字第09600
      02637號函附之函覆查詢被保險對象相關資料及病歷以及
      同院97年5月30日新營醫病字第0970002855號函附之函覆
      查詢被保險對象相關資料各一份附於刑事卷可憑（見警卷
      第17頁、本院96年度簡上字第200號刑事卷第38至40、174
      、175頁），是依上訴人丁○○上開傷勢及受傷部位，核
      與丁○○於刑事案件中指訴其陸續遭被上訴人乙○○拉扯
      、毆打踢擊頭、胸部、身體、手、腳復推倒在地，以及遭
      被上訴人丙○○拉扯、毆打頭部等身體遭受毆擊、拉扯之
      部位，大致相符。
    2.至於丁○○固非於95年7月13日立即就診驗傷，且上開新
      營醫院96年5月31日新營醫病字第0960002637號函附之函
      覆查詢被保險對象相關資料上固稱依丁○○之傷勢判定約
      24小時內受創等語，然前揭同院97年5月30日新營醫病字
      第0970002855號函附之函覆查詢被保險對象相關資料上又
      修正稱丁○○陳述其於95年7月13日下午遭毆傷，傷勢為
      挫傷瘀血腫痛、左膝擦傷，並無外傷、骨折，依傷勢研判
      為二、三日內受創，因無外傷而無法確切係24小時內受創
      等語，且依上述羅秀雄醫師所著「法醫學」第378頁關於
      活體受創時間之論述，挫傷或皮下出血（瘀血）之傷害，
      受傷部位於受創後二至三日呈現明顯之紫紅色而可辨視受
      有挫傷或皮下出血（瘀血）之傷勢，因此，上訴人丁○○
      即使未於受傷當日即至醫院就醫，惟上訴人丁○○自95年
      7月13日與被上訴人二人發生拉扯、扭打之衝突後，至同
      年月15日就診之期間，除僅有該次衝突外，並未見有何因
      其他事故或撞擊而造成丁○○受傷之因素存在，則上訴人
      丁○○前揭就診所見之傷勢，係於95年7月13日與被上訴
      人二人發生拉扯、扭打之衝突所致之事實，堪可確認，尚
      不能僅因丁○○未於95年7月13日當日立即就診，即否認
      該事實存在之理由。
    3.又按雙方互毆乃雙方互為侵權行為，與雙方行為為損害之
      共同原因者有別，無民法第217條過失相抵原則之適用（
      最高法院68年台上字第967號判例參照）。就本件而言，
      上訴人丁○○所受之傷勢以及被上訴人二人所受之傷勢乃
      係互為侵權行為所造成，依上開判例所示，並無過失相抵
      原則之適用，上訴人丁○○自不得以其係受傷害之時所為
      之防衛行為，主張減少應賠償之金額。
    4.因此，被上訴人否認上訴人丁○○因本事件受有胸壁挫傷
      、腦挫傷併輕微震盪、前臂挫傷、臉、頭皮之挫傷、上臂
      挫傷、雙手挫傷、左膝挫傷、左手臂及掌挫傷、左膝破皮
      等傷害，以及上開傷勢並非被上訴人丙○○、被上訴人乙○○實施傷害行為所造成等語，以及上訴人丁○○主張其
      得以其係受傷害之時所為之防衛行為，主張減少應賠償之
      金額等語，均無可採。
  (四)按因故意或過失，不法侵害他人之權利者，負損害賠償責任
    ；違反保護他人之法律，致生損害於他人者，負賠償責任；
    不法侵害他人之身體、健康、名譽、自由、信用、隱私、貞
    操，或不法侵害其他人格法益而情節重大者，被害人雖非財
    產上之損害，亦得請求賠償相當之金額，民法第184條第1項
    前段、第195條第1項分別定有明文，被上訴人二人因上訴人
    之侵害行為受有上開傷害，依上揭規定，請求被上訴人賠償
    精神上之損害，自屬有據。又按慰藉金之賠償須以人格權遭
    遇侵害，使精神上受有痛苦為必要，其核給之標準固與財產
    上損害之計算不同，然非不可斟酌雙方身分資力與加害程度
    ，及其他各種情形核定相當之數額（最高法院51年台上字第
    223號判例參照）。爰審酌被上訴人丙○○受有頭部外傷並
    左側眼周圍挫傷，左肩部拉傷、右肘挫傷等傷害，被上訴人
    乙○○受有頭皮外傷並臉部挫傷、腦震盪等傷害，均經認定
    如上，其傷勢雖非嚴重，惟其精神受有痛苦，應堪認定，被
    上訴人請求精神慰撫金，於法有據。本院參酌被上訴人之上
    開傷勢，而本事件之衝突起因乃係被上訴人二人邀同訴外人
    王能軒在未取得上訴人同意即前往上訴人住處拍照始肇致，
    以及被上訴人丙○○為國中畢業，職業為家管，94年所得為
    54,771元、95年所得為79,148元，名下有汽車2部；被上訴
    人乙○○為國中畢業，從事建築業，94年所得為49,971元、
    95年所得為72,174元，名下有房屋1筆、田地11筆、汽車1部
    ；上訴人丁○○為大學畢業，職業為家管，94年所得為66,3
    02元、95年所得為54,025元，名下有房屋1筆、土地2筆、汽
    車1部；上訴人甲○○為國中畢業，職業為汽車修配業，94
    年、95年無所得資料，名下有田地3筆、汽車1部、投資1筆
    ，上訴人甲○○與丁○○之上開不動產均有作為貸款之擔保
    等情，業據兩造於警詢時及本院審理時陳明在卷，並有本院
    依職權調閱兩造稅務電子閘門財產所得調件明細表附卷可按
    （見本院卷第17-40頁）。本院依兩造之身分、資力及被上
    訴人丙○○、乙○○所受之傷害程度等情，認被上訴人丙○○、乙○○請求慰撫金各於7萬元及12萬元之範圍內尚無不
    當，逾此部分之請求，尚屬過高，不應准許。
五、從而，被上訴人丙○○、乙○○本於侵權行為法律關係，訴
    請上訴人連帶給付被上訴人丙○○7萬元、連帶給付被上訴
    人乙○○12萬元，及均自起訴狀繕本送達翌日即97年2月28
    日起至清償日止，按年息5%計算之利息，洵屬正當，應予准
    許，逾此部分之請求，即非正當，應予駁回，該部分之請求
    ，既經駁回，其假執行之聲請即失所附麗，亦併予駁回之。
    原審就超過上開應准許部分，為上訴人敗訴之判決，並依職
    權為假執行之宣告，自有未洽。上訴意旨就此部分指摘原判
    決不當，求予廢棄改判，為有理由。爰由本院將原判決此部
    分予以廢棄改判如主文第2項所示。至於上開應准許部分，
    原審判命上訴人給付，並依職權為假執行之宣告，核無違誤
    ，上訴意旨，就此部分，仍執陳詞，指摘原判決不當，求予
    廢棄，為無理由，應駁回其上訴。又本件事證已臻明確，兩
    造其餘攻擊防禦方法，與判決結果不生影響，自無庸一一論
    究，併此敘明。
六、末按法院為終局判決時，應依職權為訴訟費用之裁判；上級
    法院廢棄下級法院之判決，而就該事件為判決或變更下級法
    院之判決者，應為訴訟總費用之裁判；又各當事人一部勝訴
    、一部敗訴者，其訴訟費用，由法院酌量情形，命兩造以比
    例分擔或命一造負擔，或命兩造各自負擔其支出之訴訟費用
    ，民事訴訟法第87條、第79條分別定有明文，本件上訴人上
    訴為一部有理由，一部無理由，第一審裁判費2,650元及第
    二審裁判費3,975元，合計6,625元，爰依勝敗比例命兩造分
    別負擔如主文第4項所示。
七、據上論結，本件上訴為一部有理由，一部無理由，依民事訴
    訟法第436條之1第3項、第450條、第449條第1項、第79條、
    第85條第1項前段、第2項、第87條，判決如主文。
中    華    民    國    97    年    12    月    25    日
                  民事第三庭    審判長法  官  高榮宏
                                      法  官  黃聖涵
                                      法  官  林福來
以上正本證明與原本無異
本判決不得上訴
中    華    民    國    97    年    12    月    25    日
                                書記官  吳俊達


司法院資訊處製作；財團法人民間司法改革基金會備份。
